【裁判字號】    92,易,138
【裁判日期】    920430
【裁判案由】    侵占等
【裁判全文】
臺灣嘉義地方法院刑事判決                          九十二年度易字第一三八號
    聲  請  人  臺灣嘉義地方法院檢察署檢察官
    被      告  甲○○
右列被告因侵占等案件，經檢察官聲請簡易判決處刑（九十一年度偵字第八０二０號
），本院改依通常程序判決如左：
    主  文
甲○○意圖為自己不法之所有，而侵占自己持有他人之物，累犯，處有期徒刑拾月。
扣案變造之丙○○國民身分證、乙○○汽車駕駛執照上甲○○照片各壹張（計貳張）
均沒收。
    事  實
一、甲○○前因違反毒品危害防治條例案件，經台灣新竹地方法院於民國八十八年九
    月六日以八十八年度竹簡字第一六二號刑事簡易判決判處有期徒刑五月確定，於
    九十年一月二十六日執行完畢，之後於九十一年五月二十日向友人丙○○借得其
    父鄧仁川所有車牌號碼Ｗ六—五二九八號自小客車使用，而因其當時另案為台灣
    嘉義地方法院檢察署通緝，為避免為警緝獲，竟不知悔改，利用向丙○○借得上
    開自小客車之機會，將丙○○放置於該自小客車上之國民身分證一枚，予以侵占
    入己；後於九十一年六月底左右，基於變造特種文書之概括犯意，先後在其位於
    台北縣樹林鎮○○街一０三號住處，將其所侵占之上開丙○○國民身分證及由綽
    號「小葉」之友人所交付之乙○○所有之小型車汽車駕駛執照一枚，均以換貼自
    己照片之方式，加以變照，分別致生損害於丙○○、國家戶政管理之正確性及乙○○、國家監理業務管理之正確性。嗣於九十一年七月十二日凌晨三時三十分許
    ，因甲○○駕駛上開借自丙○○之自小客車，於國道一號高速公路南下路段后里
    收費站前，因進站車速過快，為國道公路警察局第三警察隊警員攔檢稽查，甲○○竟出示上開變造之丙○○身份證供警稽查而行使之，為警當場查獲，並扣得前
    開變造之丙○○身份證、乙○○駕駛執照等物，因而查獲上情。
二、案經內政部警政署國道公路警察局第三警察隊報請台灣台中地方法院檢察署偵查
    後，由該署呈請台灣高等法院檢察署令轉台灣板橋地方法院檢察署偵查；台灣板
    橋地方法院檢察署復呈請台灣高等法院檢察署令轉台灣桃園地方法院檢察署偵查
    ；桃園地方法院檢察署復呈請台灣高等法院檢察署令轉台灣嘉義地方法院檢察署
    偵查後，聲請簡易判決處刑，而由本院改依通常程序審理。
    理  由
一、訊據被告甲○○對於右揭犯行，供承不諱，核與被害人丙○○、乙○○指訴之情
    節大致相符（見臺灣板橋地方法院檢察署九十一年度偵字第一三八九七號卷第一
    八頁、二三頁，台灣桃園地方法院檢察署九十一年度偵字第一九七四八號卷第一
    一頁；台灣台中地方法院檢察署九一年度偵字第一三七三四卷第三０頁），復有
    變造之丙○○國民身份證與乙○○駕駛執照各一份扣案可稽，事證明確，被告犯
    行，洵堪認定。
二、查汽車駕駛執照為監理機關所發給關於汽車駕駛人駕駛能力之證明文書；而國民
    身分證則係由戶政機關所發給關於身分證明之文書，是核被告甲○○所為係犯刑
    法第三百三十五條第一項之侵占罪、第二百十二條之變造特種文書罪、第二百十
    六條、第二百十二條之行使變造特種文書罪。被告先後二次變造特種文書（國民
    身分證及汽車駕照）犯行，時間緊接，方法雷同，所犯係構成要件相同之罪名，
    顯係基於概括犯意為之，應依刑法第五十六條連續犯規定論以一罪，並加重其刑
    。而按偽造文書後復持以行使，其偽造之低度行為固為行使之高度行為所吸收，
    惟其後又有偽造行為，但未行使時，先前之行使行為不能直接吸收以後之第二次
    偽造行為；其先後二次偽造行為，如係基於概括犯意為之，自應先依連續犯以一
    罪論後，再與行使行為論以吸收關係（最高法院八十七年度台上字第二七八六刑
    事判決意旨參照），是被告上開連續變造特種文書行為（起訴書誤為偽造文書行
    為），應為被告行使之高度行為所吸收，論以行使偽造特種文書罪。而被告所犯
    行使特種文書罪與侵占罪間有方法結果之牽連關係，應從一重之侵占罪處斷。被
    告前因違反毒品危害防治條例案件，經台灣新竹地方法院於八十八年九月六日以
    八十八年度竹簡字第一六二號刑事簡易判決判處有期徒刑五月確定，於九十年一
    月二十六日執行完畢，此有臺灣嘉義地方法院檢察署刑案資料查註紀錄表、臺灣
    高等法院被告全國前案紀錄表各一份在卷可按，其受有期徒刑之執行完畢，於五
    年以內再犯本件有期徒刑以上之罪，為累犯，應依刑法第四十七規定，遞加重其
    刑。爰審酌被告素行不佳，為避免為警追緝，竟任意侵占友人之身分證件，且變
    造汽車駕照、國民身分證，對於國家戶政與監理機關之管理之損害甚巨及犯後坦
    承犯行等一切情狀，量處如主文所示之刑，以資儆懲。而被告用以變造丙○○國
    民身分證及乙○○汽車駕照之相片二張，為被告所有供其變造特種文書所用之物
    ，此業據被告供承在卷，爰依刑法第三十八條第一項第二款宣告沒收。
三、公訴意旨雖認被告亦侵占丙○○之汽車駕駛執照，惟按犯罪事實應依證據認定之
    ，無證據不得推定其犯罪事實，按犯罪事實應依證據認定之，無證據不得推定其
    犯罪事實，刑事訴訟法第一百五十四條定有明文。又按刑法上侵占罪，須持有人
    將持有他人之物變易為所有之意思，始能成立，如僅將持有物延不交還或有其他
    原因致一時未能交還，既缺乏主觀要件，即難遽以該罪相繩，最高法院六十八年
    台上字第三一四六號判例亦有明文。訊據被告堅決否認有何侵占丙○○汽車駕駛
    執照之犯行，並辯稱：該駕照本即放在上開自小客車上，該自小客車既未返還丙○○，該駕照自未能返還，而該駕照亦確實在該自小客車上扣得，其僅侵占丙○○之國民身分證加以變造，並無意侵占丙○○之駕照等語。經查，丙○○之上開
    駕照係在丙○○借予被告駕駛之上開自小客車內駕駛座下扣得，並非在被告身上
    扣得一節，除據被告供承在卷外，復有被告之警詢筆錄記載可稽（見台灣台中地
    方法院檢察署九十一年度偵字第一三七三四號卷第一０頁背面），且被害人丙○○亦指訴稱：其將證件放在上開自小客車上，將車借予被告等語（見台灣板橋地
    方法院檢察署九十一年度偵字第一三八九七號卷第二三至二四頁），足見丙○○
    之汽車駕駛執照本即置放於上開自小客車上，參以被告並未將該駕駛執照加以變
    造，且仍將該駕駛執照置放原處，因此，被告所辯非無可採，且無確切之證據證
    明被告確有公訴人所指侵占被害人丙○○汽車駕駛執照之犯行，惟此部分如構成
    犯罪，與前開論罪科刑之侵占部分，具有單純一罪關係，爰不另為無罪判決之諭
    知。
據上論斷，應依刑事訴訟法第二百九十九條第一項前段，刑法第三百三十五條第一項
、第二百十二條、第二百十六條、第五十六條、第五十五條、第四十七條、第三十八
條第一項第二款，罰金罰鍰提高標準條例第一條前段，判決如主文。
本案經檢察官黃正雄到庭執行職務
中      華      民      國    九十二    年      四      月     三十     日
                             臺灣嘉義地方法院刑事第二庭
                                 法  官  林  坤  志
右正本證明與原本無異。
如不服本判決，應於判決送達後十日內向本院提出上訴狀( 應附繕本 )。
中      華      民      國    九十二    年      四      月     三十     日
                                 書記官  李  子  英
附錄法條：
刑法第三百三十五條第一項
意圖為自己或第三人不法之所有，而侵占自己持有他人之物者，處五年以下有期徒刑
、拘役或科或併科一千元以下罰金。
刑法第二百一十六條
行使第二百十條至第二百十五條之文書者，依偽造、變造文書或登載不實事項或使登
載不實事項之規定處斷。
刑法第二百一十二條
偽造、變造護照、旅券、免許證、特許證及關於品行、能力服務或其他相類之證書、
介紹書，足以生損害於公眾或他人者，處一年以下有期徒刑、拘役或三百元以下罰金
。


司法院資訊處製作；財團法人民間司法改革基金會備份。
